【裁判字號】    93,簡抗,87
【裁判日期】    950623
【裁判案由】    返還不當得利
【裁判全文】
臺灣臺北地方法院民事裁定              93年度簡抗字第87號
抗  告  人  甲○○
上列抗告人因與相對人香港時報有限公司即香港時報臺灣省分社
間返還不當得利等事件，對於中華民國93年9月27日本院台北簡
易庭所為之91年度北簡字第9556號第一審裁定提起抗告，本院裁
定如下：
    主  文
抗告駁回。
抗告訴訟費用由抗告人負擔。
    理  由
一、按有權利能力者，有當事人能力；非法人之團體，設有代表
    人或管理人者，有當事人能力，民事訴訟法第40條第1、3項
    分別定有明文。香港或澳門之公司組織，在台灣地區營業，
    準用公司法有關外國公司之規定；外國公司經認許後，其法
    律上權利義務及主管機關之管轄，除法律另有規定外，與中
    華民國公司同，民國92年10月29日修正前之香港澳門關係條
    例第41條第1項、公司法第375條亦分別明定。又原告或被告
    無當事人能力者，法院應以裁定駁回原告之訴，民事訴訟法
    第249條第1項第3款亦有明定。
二、本件抗告人於91年5月10日起訴請求相對人香港時報有限公
    司即香港時報臺灣省分社與蘇玉珍等三人應連帶給付伊新台
    幣（下同）10萬6千元及自81年1月1日起至清償日止，按年
    息5%計算之利息。查，相對人香港時報有限公司為香港公司
    ，並未向我國申請認許，有台北市商業管理處及經濟部函復
    原法院以我國並無公司、分公司、行號之登記所在地為「台
    北市○○○路○段333巷5號4樓」，亦無以「香港時報」為名
    稱辦理登記者之相關資料，且無「香港時報」名稱之公司登
    記電腦檔案資料函在卷可參（見本院台北簡易庭91年度北簡
    字第9556號卷第29、30頁），復有僑務委員會僑辦新聞紙登
    記證書、行政院新聞局出版事業登記證附於本院卷可稽，足
    見我國並無抗告人所稱之「香港時報有限公司即香港時報社
    臺灣省分社」之機構。而抗告人起訴雖主張相對人在台北市
    ○○○路3段333巷5號4樓設有香港時報社臺灣省分社，及伊
    原在香港時報社臺灣省分社上班云云，惟經本院闡明後，抗
    告人稱「伊不清楚法律上是香港時報有限公司或香港時報社
    臺灣省分社，伊只向總負責單位請求... 」等語（見本院94
    年度簡上字第126號卷第90頁），顯見抗告人之真意係主張
    伊原在設於台北市○○○路○段333巷5號2樓之香港時報內銷
    經理處上班，該處又係香港時報有限公司在台灣所設之內銷
    經理處，有上開行政院新聞局出版事業登記證附卷可證，足
    認抗告人係對香港時報有限公司有所請求。惟香港時報有限
    公司既未於我國辦理認許，且已於2001年（按即民國90年）
    9 月14日完成解散、清算程序等情，亦有行政院大陸委員會
    香港事務局函1件在卷可稽（見本院台北簡易庭91年度北簡
    字第9556號卷第124頁），並有香港憲報公告、香港稅務局
    及香港公司註冊處函各1件附在卷可參（見同上卷第83至85
    頁）。復經本院函請該局查明，香港公司之法人格係自公司
    向（香港）公司註冊處提出解散，而該處批准之時起，即告
    消滅等情，亦有該局95年4月26日 (95)港局綜字第321號函
    在卷可參，足見香港時報有限公司之法人格於2001年（民國
    90年）9月14日完成解散時即已消滅，亦非屬非法人團體。
三、綜上，本件抗告人於原法院91年5月10日起訴時，相對人香
    港時報有限公司之法人格早已於2001年（即民國90年）9 月
    14日完成解散時即已消滅，即無當事人能力，且此項欠缺情
    形無從補正，依上開規定，其訴就相對人香港時報有限公司
    部分即為不合法，自應以裁定駁回其訴，原裁定以相對人香
    港時報有限公司無當事人能力，抗告人之訴此部分不合法，
    予以裁定駁回，自無不合，抗告論旨以相對人香港時報有限
    公司登記於我國之官方資料並無清算紀錄，原審認定其無當
    事人能力顯屬有誤云云，求予廢棄，為無理由，應予駁回。
四、依民事訴訟法第436條之1第3項、第495條之1第1項、第449
    條第1項、第95條、第78條，裁定如主文。
中    華    民    國    95    年    6     月    23    日
                  民事第一庭  審判長法官  詹文馨
                              法      官  楊絮雲
                              法      官  張明輝
以上正本係照原本作成
不得再抗告
中    華    民    國    95    年    6     月    23    日
                              書  記  官  周其祥


司法院資訊處製作；財團法人民間司法改革基金會備份。
